臺灣宜蘭地方法交通事件裁定　　　　　　　　　　　　九十一年度交聲字第九八號
　　移 送機 關　交通部公路總局台北區監理所宜蘭監理站
　　異　議　人　甲○○
右列受處分人因違反道路交通管理處罰條例案件，對於交通部公路局台北區監理所宜
蘭監理站九十一年八月十九日所為之處分（原處分案號：宜監字第裁43-Q00000000號
），聲明異議，本院裁定如左：
    主  文
原處分撤銷。
甲○○汽車駕駛人，駕駛汽車有違反本條例之行為，拒絕停車接受稽查而逃逸，處罰
鍰新臺幣肆仟伍佰元，記違規點數壹點。
    理  由
一、本件異議意旨略以：交通部公路局台北區監理所宜蘭監理站（下稱宜蘭監理站）
    於民國九十一年八月十九日所為之處分，以異議人所有之車號ＩＴ六五四八號自
    小客貨車，於九十一年一月二十九日下午六時四十五分許，在宜蘭縣五結鄉○○
    路○段，駕駛人未依規定右側超車並拒絕接受稽查而逃逸，為宜蘭縣警察局羅東
    分局警員逕行舉發，因而對異議人處新台幣（以下同）八千四百元罰鍰。惟：(1)
    異議人於右揭時間並未經過舉發地點。(2)異議人及車輛使用人均無右側超車及拒
    絕接受稽查而逃逸之事實。(3)警員並未當場攔截，亦無任何照片可以證明舉發之
    事實。移送機關未憑證據，率認異議人駕駛機車違規而逕行舉發，自屬不當，為
    此聲明異議等語。
二、按交通違規事件之舉發，依違反道路交通管理事件統一裁罰標準及處理細則第十
    一條第一項之規定（九十一年七月三日修正後同法文改定於道路交通管理處罰條
    例第七條之二，而本件係發生在修正該條文前），限於當場舉發及逕行舉發二種
    態樣，而舉發違反道路交通管理事件通知單之交付程序，依舉發方式不同而異其
    處理程序，本件舉發方式依通知單駕駛人姓名欄內載明：「逕行舉發」，則本件
    原處分是否合法，首應審究「逕行舉發」之程序是否合法：
（一）依違反道路交通管理事件統一裁罰標準及處理細則第二十三條第一項、第二項
      、第二十四條之規定：汽車違反道路交通管理事件有下列情形之一，當場不能
      或不宜攔截製單舉發者，得逕行舉發之：一、闖紅燈或平交道，二、搶越行人
      穿越道，三、違規停車而駕駛人不在場，四、不服指揮稽查而逃逸或聞消防車
      、救護車、警備車、工程救險車之警號不立即避讓者，五、以科學儀器取得違
      規證據資料，足認定其違規事實者，六、各級學校之交通服務隊，檢舉違規停
      車或行近行人穿越道時，不暫停讓行人優先通過之車輛，經現場導護人員簽證
      者。前項逕行舉發，應記明車輛牌照號碼、車型等可資辨明之資料，查明汽車
      所有人姓名或名稱、住址，並以該汽車所有人為被通知人製單舉發之。逕行舉
      發違反道路交通管理事件，經汽車所有人依通知單之應到案日期到案，並告知
      違規駕駛人姓名、身分證統一編號及住址者，處罰機關應即另行通知違規駕駛
      人到案依法處理；逾期到案日期，處罰機關應依本條例第八十五條第三項規定
      處罰該汽車所有人，是並不以處罰違規駕駛之行為人為限。
（二）依上開規定，非有道路交通管理事件統一裁罰標準及處理細則第二十三條第一
      項所列各款之法定事由，不得逕行舉發。本件異議人經交通勤務警員製單舉發
      其於九十一年一月二十九日下午六時四十五分許，行經宜蘭縣五結鄉○○路○
      段與中正西路五岔路口右側超車，且拒絕停車接受稽查而逃逸等情，業經舉發
      警員游文龍於本院調查時證述甚明，並載明以「逕行舉發」方式為之，並載明
    違規之車輛車牌號碼，有該舉發通知單一紙在卷可稽。本件逕行舉發之事由中
      ，就「右側超車」部分，非屬前開裁罰標準及處理細則第一項第一款至第六款
      之事由，但「不服指揮稽查而逃逸」則屬第四款之事由，足認右側超車部分，
      舉發機關不得以逕行舉發之方式為之，然就因右側超車之違反處罰條例行為，
      拒絕停車接受稽查而逃逸部分，則得以逕行舉發之方式為之。
（三）異議人固不否認ＩＴ六五四八號自用客貨車為其所有，並經異議人庭呈之行車
      執照一紙供本院閱無誤，惟以伊當時不在現場置辯，依上開對逕行舉發程序之
      說明，舉發機關只需載明違規車輛之車牌號碼等可資辨明之資料，查明汽車所
      有人姓名、住址，並以該汽車所有人為被通知人製單舉發之，於法即無不合。
      汽車所有人既未依通知單之應到案日期到案，並告知違規駕駛人姓名、身分證
      統一編號及住址，處罰機關對逾期到案之汽車所有人，依本條例第八十五條第
      三項規定處罰之，亦屬前開法所明定之程序，是關於異議人以伊不在現場等語
      置辯，並無理由。
（四）異議人另辯稱：「車子只有我及我先生在開而已，那天我先生也沒有出去，因
      為他跟我都在市場的攤位上」等語。惟證人即本件舉發人警員游文龍於本院調
      查時證稱：「違規車輛行駛於宜蘭往羅東南下右側，他走的是中正路二段沿路
      超車，我們是看到他一路走白線以外的路肩，所以我們就攔檢他，他的方向是
      往羅東，我當時鳴笛以手勢示意他停車，但是他沒有停車往我的右邊直行‧‧
      ‧是國瑞牌的藍色客貨兩用車」等語。雖異議人指出舉發人未照相舉證以明其
      說，然考前開裁罰標準及處理細則第二十三條第二項規定以逕行舉發，應記明
      車輛牌照號碼、車型等可資辨明資料之目的，在於行政機關為免舉證爭議所採
      措施，非謂未採取上開措施即得以免罰，況舉發人已載明正確之牌照號碼，並
      到庭陳述車型等可資辨明之特徵，經核並無不合。舉發警員雖得以記下車號之
      方式查知異議人所有之車號、顏色、車型等特徵，但如有舉發警員記錯車號之
      情形，則事後以電腦查得車輛特徵後，應立刻可知車輛特徵不符。本院認為，
      錯記車號之情形通常多是一碼或二碼間之誤差，以錯誤車號查得之顏色、車款
      等特徵，卻適與異議人所有車輛之顏色、車款完全相同，其機率實甚微渺。再
      稽之，異議人稱伊與平日之車輛使用人伊先生在當日並未經過現場，然對當日
      是禮拜幾、天氣均無特殊印象之記憶，僅係以一般印象概稱：這個車子大部分
      都是往返在宜蘭與礁溪之間，未經過該處等語，純屬推測之語，並不可採。末
      以，異議人既未就執勤員警之舉發有誤提出確實證據以供調查，本院經查亦無
      任何證據足資證明有捏造事實違法取締之情事，自應受到合法、正確之推定。
（五）綜上，裁決機關以逕行舉發之方式，裁處異議人有右側超車之違法行為，而課
      予裁罰，有所未當，異議人就此部分異議為有理由，異議人於上述時地有違反
      處罰條例之行為，拒絕停車接受稽查而逃逸之事實，則應屬確實適法，原處分
      機關援引道路交通管理處罰條例第六十條第一項之規定，對異議人予以裁罰，
      雖無不當，惟漏未依同條例六十三條第一項第一款之規定予以違規記點一點，
      於法未合。從而，應由本院撤銷裁決機關之原裁定，並審酌異議人依法於期限
      內提出申訴、違規情節，自為如主文第二項之諭知。
五、據上論斷，應依道路交通案件處理辦法第二十條，裁定如主文。
中    華    民    國    九  十  一    年    十  一    月    二  十  九  日
                                      臺灣宜蘭地方法院交通法庭
                                          法  官  郭  淑  珍
右正本證明與原本無異。
如不服本裁定，應於裁定送達後五日內向本院提出抗告狀。( 應附繕本 )
                                          書記官  李  明  威
中    華    民    國    九  十  一    年    十  一    月    二  十  九  日
